高雄高等行政法院裁定
　　　　　　　　　　　　　　　　　　　 96年度訴字第472號
原　　　告　甲○○
被　　　告　高雄市政府工務局下水道工程處
代　表　人　乙○○　處長
訴訟代理人　丙○○
上列當事人間因土地徵收事件，原告不服高雄市政府中華民國96
年4月4日高市府法一字第0960017148號訴願決定，提起行政訴訟
。本院裁定如下：
    主  文
本件移送於台灣高雄地方法院。
　　理  由
一、按「行政法院認其無受理訴訟權限者，應依職權以裁定將訴
    訟移送至有受理訴訟權限之管轄法院。」行政訴訟法第12條
    之2第2項前段定有明文。
二、原告起訴略謂：被告於原告所有坐落高雄市○○區○○段1
    小段246、466地號及三民區○○段709-1地號土地（以下簡
    稱系爭土地）興建污水下水道，雖依據下水道法第14條及高
    雄市政府舉辦下水道工程使用土地支付償金及補助費基準辦
    理補償，而於民國（下同）94年11月1日通知原告領取償金
    ，惟系爭土地既遭被告興辦下水道公共工程，被告即應依司
    法院釋字第400號解釋及下水道法第57條第2項規定徵收系爭
    土地供下水道使用部分補償原告，故而原告並不同意被告以
    支付償金方式辦理，乃申請被告徵收系爭土地，竟遭被告以
    95年10月30日高市工水五字第0950018163號函復原告，略以
    其使用系爭土地均依據下水道法辦理償金發放及提存，被告
    並非既成道路徵收機關，土地徵收事宜請逕洽高雄市政府工
    務局新建工程處辦理等語。原告不服，已循序提起行政訴訟
    請求被告徵收土地（此部分業由本院另以判決駁回）；而在
    被告未辦理徵收補償或協議價購前，被告應依土地法第97條
    規定比照城市地方房屋之租金，給付租金予原告，爰聲明求
    為判決：（一）被告應自94年9月26日起至徵收日止按被告
    使用原告所有高雄市○○區○○段1小段246、466地號土地
    部分，依各該土地申報地價年息百分之十計算之租金予原告
    。（二）被告應自95年9月5日起至徵收日止按被告使用原告
    所有高雄市○○區○○段709-1地號土地部分，依各該土地
    申報地價年息百分之十計算之租金予原告。
三、經查，本件原告申請被告徵收系爭土地供下水道使用部分，
    經被告以95年10月30日高市工水五字第0950018163號函復原
    告，略以其使用系爭土地均依據下水道法辦理償金發放及提
    存，被告並非既成道路徵收機關，土地徵收事宜請逕洽高雄
    市政府工務局新建工程處辦理等情，有原告之申請書及被告
    之函文附卷可稽；原告不服，提起課予義務訴願，請求：「
    一、原處分撤銷。二、依土地徵收條例規定使用土地部分辦
    理徵購。」等詞，亦有訴願書附訴願卷可憑。可知原告係拒
    絕被告依下水道法第14條規定給付償金予原告後使用系爭土
    地，而主張被告應徵收系爭土地給予補償，是原告上開訴願
    並非不服被告依下水道法第14條規定計算之償金數額而提起
    之爭議，洵堪認定。其次，經本院向原告闡明結果，原告表
    明本件金錢請求部分係依據土地法第97條規定請求被告給付
    租金（見本院96年8月16日準備程序筆錄），則此部分核係
    原告本於土地所有權人地位依土地法第97條規定請求被告給
    付相當於使用系爭土地代價之租金，屬原告與被告間私權利
    、義務之爭執，非屬公法上爭議事項，應循民事訴訟途徑以
    資救濟，不得向本院提起行政訴訟，因此，本件關於被告對
    於原告應否給付如原告聲明所示租金之爭議，非屬行政法院
    之權限，應依首揭規定將本件裁定移送於管轄之民事法院。
    爰裁定如主文所示。
中　　華　　民　　國　　96　　年　 　9　　月　 29  　 日
                  第二庭審判長法  官　  江幸垠
                              法  官　  許麗華
                              法  官　  簡慧娟
以上正本係照原本作成。
如不服本裁定，應於裁定送達後10日內以書狀敘明理由，經本院
向最高行政法院提出抗告（須按對造人數附具繕本）；並應預繳
中　　華　　民　　國　　96　　年　 　9　　月　 29  　 日
　　　　　　　　　　　　　　　書記官    楊曜嘉
